【裁判字號】    99,審自,32
【裁判日期】    991026
【裁判案由】    偽造文書等
【裁判全文】
臺灣高雄地方法院刑事裁定              99年度審自字第32號
自  訴  人  靖禾貿易有限公司
法定代理人  甲○○
自訴代理人  姜禮增律師
上列自訴人自訴被告等偽造文書等案件，本院裁定如下：
    主  文
自訴人應於本裁定送達後拾日內，完整補正被告庚○○、乙○○
、丙○○、丁○○、戊○○、丑○○、己○○、兆豐國際商業銀
行股份有限公司、癸○○、彰化商業銀行股份有限公司、壬○○
、第一商業銀行股份有限公司、子○○、臺灣銀行股份有限公司
、辛○○等人之犯罪具體事實、及具體指明用以證明各該犯罪事
實之證據。
    理  由
一、按提起自訴，應於自訴狀內記載記載犯罪事實及證據並所犯
    法條；其犯罪事實，應記載構成犯罪之「具體事實」及其犯
    罪之日、時、處所、方法；刑事訴訟法第320 條第2 項第2
    款、第3 項定有明文。又上開關於自訴書程式之規定，旨在
    界定自訴及審判之範圍，其中屬於絕對必要記載事項之「犯
    罪事實」，既係審判之對象，兼衡被告防禦權之行使，自應
    具體而明確，始無乖於保護被告之旨意；若其犯罪事實所載
    不明確或欠具體，有害於被告實質之防禦時，即屬法律上必
    備之程式有欠缺，法院雖不得逕予不受理，仍應依刑事訴訟
    法第343 條準用第273 條第6 項之規定，定期間以裁定命其
    補正，逾期不補正，即應認其起訴之程式違背規定（最高法
    院99年度臺上字第178 號判決意旨參照）。
二、自訴意旨略以：
  (一)被告丁○○、戊○○、丑○○、己○○等人分別係兆豐國際
    商業銀行股份有限公司、彰化商業銀行股份有限公司、第一
    商業銀行股份有限公司、臺灣銀行股份有限公司（下稱4 家
    銀行）之經理，同案被告庚○○係亞太隆鋼鐵股份有限公司
    （下稱亞太隆公司）負責人、同案被告乙○○、丙○○係臺
    灣金融資產服務股份有限公司（下稱臺金公司）執行拍賣業
    務之人員。其等7 人共同串謀，為協助被告庚○○取回標案
    （擔保物？），先將4 家銀行貸予亞太隆公司之聯貸債權打
    成不良債權資產，並製作不實之聯貸債權上、下冊等資料，
    假裝以公開拍賣方式賣出；並事先設計好空白之債權買賣合
    約，並騙取投標人於投標前事先蓋好印章後投標，以利開標
    後再予偽填製作不實文書；復於自訴人靖禾貿易有限公司（
    下稱自訴人）參與標案後，為恐破局，一方面對於自訴人要
    求確認機器設備等資產之需求予以擱置；一方面由被告庚○○出面允諾給予一些人條件，要自訴人交出標案，以拖延時
    間，再由被告等人於98年6 月11日後之不詳時間地點，擅自
    於空白之債權買賣合約上偽填98年6 月12日為交割日等，嗣
    並以自訴人未於98年6 月12日交割為由，解約及沒收自訴人
    繳交之押標金等合計新臺幣（下同）3,860 萬元，復由被告
    庚○○以人頭姜莉蓉之景立資產管理有限公司遞補，完成被
    告等人取回標案之目的，因認被告丁○○、戊○○、丑○○
    、己○○等人與同案被告庚○○、乙○○、丙○○等人共同
    涉犯刑法第339 條第1 項、第210 條之偽造文書罪嫌等語。
  (二)被告癸○○、壬○○、子○○、辛○○等人分別係4 家銀行
    之代表人，其等均明知被告庚○○、乙○○、丙○○、丁○○、戊○○、丑○○、己○○等人共同於民國98年4 月間，
    基於詐欺取財、偽造文書等犯意聯絡，詐得自訴人所繳交之
    上開3,860 萬元，為重大犯罪所得，竟於自訴人委託律師發
    函請其等返還非法金錢及賠償損失後，迄今仍置之不理，拒
    不返還，因認被告癸○○、壬○○、子○○、辛○○等人因
    執行各該銀行之業務而隱匿收受詐騙所得之贓物，屬洗錢防
    制法第2 條第2 項規定之洗錢行為，而犯同法第11 條 第2
    項之罪，且依同條第4 項規定，4 家銀行應科以同條第2 項
    規定之罰金等語。
三、查自訴人提起本件自訴，對於前開二、(一)所示被告庚○○、
    乙○○、丙○○、丁○○、戊○○、丑○○、己○○等7 人
    共同涉犯詐欺取財、偽造文書等犯罪事實，僅於自訴狀上空
    泛稱此部分之被告7 人均明知本案犯行，且所製作聯貸債權
    上、下冊、空白合約書、交割日期填載等均係詐術之施用，
    及自訴人交付3860萬元等籠統之事實；及就前開二、(二)所示
    被告4 家銀行暨其代表人涉犯洗錢防制法等犯罪事實，於自
    訴狀上概括記載其等明知為詐騙所得而仍拒不返還，乃謂其
    等有收受贓物之行為等語。惟系爭聯貸債權之拍賣案係由臺
    金公司所執行，而有下列事實並未具體載明，有害於被告等
    人實質之防禦權行使，其起訴之程式顯有未備：
  (一)自訴人所稱不實之聯貸債權上、下冊等資料，其製作權人為
    何？又由無製作權之何人加以製作？不實之具體內容為何？
    並由何人事先設計好空白之債權買賣合約，並騙取投標人於
    投標前事先蓋好印章後投標？嗣後又由何人填載不實之交割
    日期？且自訴人繳交之押標金等合計3,860 萬元，付款之具
    體情形如何？與自訴人所稱之前開被告等人施用之詐術，因
    果關係又如何？證據為何？
  (二)被告庚○○與臺金公司之被告乙○○、丙○○、分屬4 家銀
    行之被告丁○○、戊○○、丑○○、己○○等人，如何就本
    案為犯意聯絡？其等7 人各自有何行為分擔？證據為何？
  (三)就二、(二)所示部分被告4 家銀行之代表人等各自有何收受行
    為？具體情形為何？又其等於收受當時如何明知為贓物而仍
    收受？各項具體事實之證據為何？
四、爰依刑事訴訟法第343 條、第273 條第6 項之規定，命自訴
    人於本裁定送達後7 日內完整補正如主文所示，逾期仍不補
    正，則諭知不受理之判決，特此裁定。
中    華    民    國    99    年    10    月    26    日
              刑事第十庭  審判長法  官  廖建瑜
                                法  官  周佳佩
                                法  官  呂明燕
以上正本證明與原本無異。
如不服本裁定，應於送達後5日內，向本院提出抗告狀。
中    華    民    國    99    年    10    月    26    日
                                書記官  張琇晴

司法院資訊處製作；財團法人民間司法改革基金會備份。
